臺灣橋頭地方法院民事判決
110年度簡上字第154號
上  訴  人  曾世方  

            曾世璋  
            曾數芬  

            曾麗霞  

共      同
訴訟代理人  楊水柱律師
被上訴人    黃協進

            源田通運股份有限公司

上  1   人
法定代理人  彭成敬  
共      同
訴訟代理人  陳建誌律師
上列當事人間請求損害賠償事件，上訴人對於民國110年9月22日
本院橋頭簡易庭110年度簡字第10號第一審判決提起上訴，本院
於111年9月21日言詞辯論終結，判決如下：
    主  文
上訴駁回。
第二審訴訟費用由上訴人連帶負擔。
    事實及理由
一、按當事人死亡者，訴訟程序在有繼承人、遺產管理人或其他
    依法令應續行訴訟之人承受其訴訟以前當然停止；第168條
    、第169條第1項及第170條至前條之規定，於有訴訟代理人
    時不適用之；第168條至第172條及前條所定之承受訴訟人，
    於得為承受時，應即為承受之聲明，他造當事人，亦得聲明
    承受訴訟，民事訴訟法第168條、第173條、第175條分別定
    有明文。查曾榮進於原審言詞辯論後即民國110年9月20日死
    亡，其繼承人為曾世璋、曾世方、曾數芬、曾麗霞，有其戶
    籍謄本、繼承系統表等件在卷可稽（見本院卷第85、87頁）
    ，上訴人並已聲明就曾榮進部分由曾世璋、曾世方、曾數芬
    、曾麗霞承受訴訟，依首開說明，上開聲明經核於法相合，
    應予准許。
二、上訴人起訴主張：被上訴人黃恊進受僱於被上訴人源田通運
    股份有限公司（下稱源田公司）擔任營業大貨車駕駛，其於
    108 年7 月4 日10時10分許，駕駛車牌號碼000-00號營業大
    貨車，沿高雄市湖內區中山路二段由北往南方向行駛於內側
    慢車道，行經該路段與中正路一段、中華街之交岔路口欲右
    轉中華街時，本應注意轉彎車應禮讓直行車先行，適有曾王
    含笑（已歿）騎電動自行車行駛於中山路二段路肩欲直行，
    黃恊進未禮讓直行車先行即違規貿然右轉，以致其所駕駛之
    大貨車碰撞到曾王含笑（下稱系爭事故），曾王含笑因而人
    車倒地，並受有雙側骨盆骨折、左側大腳趾及第5 腳趾遠端
    趾骨移位閉鎖性骨折之傷害（下稱系爭傷害）。曾王含笑因
    系爭事故受有醫療費用新臺幣（下同）25,706元、看護費用
    788,200 元（108 年7 月5 日至8 月5 日住院期間看護費68
    ,200元，109 年1 月1 日至110年1 月27日看護費720,000 
    元）、交通費7,150 元、住院期間洗頭費600 元、藥品衛生
    用品費1,678 元、醫療器材費295 元、護理之家費用110,92
    1 元、鑑定費3,000 元、精神慰撫金500,000 元，總共1,46
    0,786 元之損害。又源田公司係黃恊進之雇主，自應負連帶
    賠償之責，爰依民法第188 條第1 項前段、第191 條之2 、
    第193 條第1 項、第195 條第1 項規定，提起本訴等語。並
    於原審聲明：㈠被上訴人應連帶給付上訴人1,460,786 元，
    及自民事陳報狀繕本送達翌日起至清償日止，按年息5％計算
    之利息。㈡願供擔保，請准宣告假執行。
三、被上訴人則以：對於系爭事故之發生及造成曾王含笑受有系
    爭傷害，因而受有醫療費25,706 元、108 年7 月5 日至同
    年8月5 日住院期間看護費用68,200元、交通費用7,150 元
    、住院期間洗頭費600 元、衛生用品費1,678 元、醫療器材
    費295 元、護理之家費用110,921 元之損害，均不爭執。惟
    109年1 月1 日至110 年1 月27日看護費720,000 元部分，
    上訴人並未舉證曾王含笑需專人照顧之情形，且與系爭事故
    無因果關係。鑑定費3,000 元部分，應為裁判費，非上訴人
    所受之損害。精神慰撫金500,000 元部分，認為上訴人請求
    金額過高等語，資為抗辯。並於原審聲明：㈠上訴人之訴及
    假執行之聲請均駁回。㈡如受不利判決，願供擔保，請准宣
    告免為假執行。
四、原審判命被上訴人應給付上訴人349,712元本息，並駁回上
    訴人其餘之訴。上訴人就被駁回之109 年1 月1 日至110年1
     月27日看護費720,000 元部分，不服提起上訴，並聲明：㈠
    原判決駁回上訴人後開第二項請求之部分廢棄；㈡上開廢棄
    部分，被上訴人應再連帶給付上訴人720,000元及自109年10
    月20日起至清償日止，按年息5 ％計算之利息。被上訴人則
    聲明：上訴駁回（原審判決被上訴人敗訴及駁回上訴人逾72
    萬元部分，未據被上訴人及上訴人提起上訴而告確定，爰不
    再贅敘）。
五、兩造不爭執之事項：
  ㈠黃恊進受僱於源田公司擔任營業大貨車駕駛。
  ㈡黃恊進於108年7月4日10時10分許，駕駛352-X6號營業大貨車
    ，沿高雄市湖內區中山路二段由北往南方向行駛，行經該路
    段與中正路一段、中華街之交岔路口欲右轉中華街時，本應
    注意右轉彎時，應距交岔路口30公尺前顯示方向燈或手勢，
    換入外側車道、右轉車道或慢車道，駛至路口後再行右轉，
    且轉彎車應讓直行車先行，而依當時天候、路況，並無不能
    注意之情事，竟未提前顯示方向燈，亦未禮讓直行車先行即
    貿然右轉，適有曾王含笑騎乘電動輔助自行車，自中山路二
    段路肩起駛並駛進該路口，兩車因而發生碰撞，致曾王含笑
    人車倒地，因而受有雙側骨盆骨折、左側大腳趾及第五腳趾
    遠端趾骨移位閉鎖性骨折之傷害。
  ㈢黃恊進因犯過失傷害罪，經本院以109年交簡字第1363號判決
    判處有期徒刑3月，如易科罰金，以1,000元折算1日確定。
  ㈣曾王含笑因系爭事故而受有醫療費25,706元、108年7月5日至
    同年8月5日住院期間看護費用68,200元、交通費用7,150元
    、住院期間洗頭費600元、衛生用品費1,678元、醫療器材費
    295元、護理之家費用110,921元之損害。
  ㈤曾王含笑於110年1月27日死亡，因系爭事故已請領強制險理
    賠64,838元。
六、本件之爭點：
    兩造對於黃協進有未禮讓直行車先行之過失，及源田公司應
    負雇用人連帶賠償責任，及被上訴人應給付上訴人349,712
    元本息等節，均不爭執，惟就上訴人於原審所主張109年1月
    1日至110年1月27日看護費720,000元，業經原審駁回而為上
    訴人主張不服，茲為本件主要之爭點。
七、本件得心證之理由：
  ㈠按當事人主張有利於己之事實者，就其事實有舉證之責任，
    民事訴訟法第277條前段定有明文。按被害人是否有看護之
    必要，應綜合其受傷部位、傷勢程度等情狀，綜合判斷是否
    影響其行動能力致無法自理生活而定。而由被害人親屬看護
    ，得向加害人請求賠償，惟仍應斟酌被害人受傷程度，在確
    有受看護之必要，且親屬確有為看護之行為，始得謂有實質
    上之看護損害，而得請求加害人賠償。經查：
  ⒈查曾王含笑於系爭事故發生後，係送往臺南市立醫院就診，
    而參以曾王含笑之年齡、其所受之系爭傷害，及其後續回診
    之情形，其應有多久的時間無法自行行走，或需工具輔助或
    他人協助，或生活需全部由他人看護或部分由他人看護一節
    ，經臺南市立醫院表示：曾王含笑於108年11月12日至門診
    追蹤時，X光可見骨折處有骨痂形成，顯示已有部分癒合但
    尚未完全癒合，但後續病患自述都在永和醫院追蹤，故無法
    得知其情況，但學理上骨折癒合至少需4個月以上，此段時
    間無法行走需輪椅輔助使用，之後僅需部分照護，至病患可
    以行走為止等語（見本院卷第63頁），足見曾王含笑至臺南
    市立醫院之回診僅到108年11月12日為止，當時曾王含笑之
    骨折已有部分癒合。再參諸永和醫院之護理照護紀錄（見本
    院卷第99-162頁），曾王含笑於108年10月30日：「雙下肢
    肌力皆為4分，可床邊自行練站，步態欠穩...」、108年12
    月7日：「早上自行下床練習行走沒有使用輔具，工作人員
    有發現且多次衛教住民下床練習行走要小心有危險性，需使
    用輔具，但住民每次都說沒問題，早上因想要去量體重，雙
    腳顯乏力，而跌坐在地。」、108年12月16日：「復健科醫
    師告知恥骨有骨裂情形已有改善，骨科主任建議住民復健，
    但住民說不要只要吃藥就好，膝蓋和小腿疼痛是因腰椎和脊
    椎壓迫問題導致不適...」，曾王含笑並於108年12月28日出
    院返家自行照顧等語（見本院卷第161頁），堪認曾王含笑
    於108年12月28日出院時，離系爭事故發生已逾5個月將近6
    個月，依學理而言，其骨折應已癒合：復參以曾王含笑於10
    8年12月28日出院至110年1月27日死亡之間，竟全無因系爭
    事故所造成之骨折、行動不便、身體不適、復健等節就醫或
    回骨科回診之紀錄，故本件亦乏資料足以判斷曾王含笑於10
    9年1月1日之後，是否有因系爭事故不能行走，而需他人扶
    助之必要；而曾王含笑於永和醫院照護期間亦曾多次自行下
    床，無須他人扶助，本件即欠證明足認曾王含笑在109年1月
    1日之後，尚需他人照護而無自理生活之能力；況曾王含笑
    當時年齡已70歲，佐以上開護理照護記錄，曾王含笑亦曾經
    骨科醫師評估：「其膝蓋和小腿疼痛是因腰椎和脊椎壓迫問
    題導致不適」等語，在上訴人未為其他舉證前，難認其行動
    不便乃系爭事故所造成之骨折所致。
  ⒉另查曾王含笑也無向社會局聲請身心障礙手冊或相關津貼之
    紀錄，業經本院向臺南市政府社會局函調後經其回覆在卷（
    見本院卷第203頁），而上訴人稱：曾王含笑於108年12月28
    日離開永和醫院後自行接回家照顧，係由媳婦擔任看護工作
    ，惟其媳婦原係家管，故無證明其係全職照護曾王含笑，或
    僅從事原家管之工作，沒有因此申請保險或勞保給付之紀錄
    ，也無法提供助行器或輔具之發票等語（見本院卷第167、1
    98頁），參諸首開說明，親屬看護所付出之勞力固不能
    加惠於加害人，惟被害人仍須先舉證證明其有受看護之必要
    ，且其損害與加害人行為間之相當因果關係，綜合上情，上
    訴人並無法舉證曾王含笑於109年1月1日後，因系爭事故仍
    有部分或全部不能自理生活而需他人看護之必要，是上訴人
    請求系爭事故發生後半年至1年半即109年1月1日至110年1月
    27日間之看護費720,000元，其舉證即屬不足，自難准許。
 八、綜上所述，上訴人依侵權行為之法律關係，請求被上訴人
     給付72萬元本息，為無理由，不應准許，從而，原審駁回
     上訴人72萬元看護費用之請求，核無不合，上訴意旨猶執
     前詞指摘原判決不當，求予廢棄改判，為無理由，應予駁
     回。
八、據上論結，本件上訴為無理由，依民事訴訟法第436 條之1
    第3 項、第449 條第1 項、第85條第2項，判決如主文。
中    華    民    國    111    年    10     月    5  日
                     民事第一庭 審判長法  官 李怡諄
                                      
                                      法  官 郭文通
                                      
                                      法  官 張琬如
以上正本係照原本作成。
本判決不得上訴。
中　　華　　民　　國　　111 　年　　10　　月　　5 　　日
                                     書記官  陳儀庭